【裁判字號】    94,重訴,58
【裁判日期】    950112
【裁判案由】    商業會計法等
【裁判全文】
宣示判決筆錄                          94年度重訴字第58號
公  訴  人  臺灣臺北地方法院檢察署檢察官
被      告  甲○○
上列被告因違反商業會計法等案件，於中華民國95年2 月12日
下午5 時許，在本院第三法庭宣示判決，出席職員如下：
    審判長法  官  林恆吉
          法  官  游士珺
          法  官  王幸華
          書記官  陳泰寧
          通  譯  郭渝玉
審判長法官起立朗讀判決主文、犯罪事實要旨、處罰條文、附記
事項，及以上訴限制、期間並提出上訴狀之法院，且諭知記載其
內容：
一、主  文：
    甲○○共同連續商業負責人，以明知不實之事項，而填製會
    計憑證，處有期徒刑肆月，如易科罰金以參佰元折算壹日。
二、犯罪事實要旨：
    甲○○明知自己並無資力或專業能力出任公司負責人，竟仍
    應真實姓名、年籍不詳綽號「小盧」之成年男子之邀，以新
    臺幣（下同）8 萬元代價，交付身分證、印章予「小盧」，
    並協同辦理公司登記、開立公司帳戶，而自91年4 月間起擔
    任瑞皇科技有限公司（下稱：瑞皇公司，設：臺北市○○路
    232 號5 樓，91年11月26日變更登記地址為臺北市○○○路
    ○ 段311 號2 樓之10）名義負責人，成為商業會計法上之商
    業負責人，亦為從事業務之人，並以製作會計憑證為其附隨
    業務。詎其明知營業人應依銷售貨物或勞務之實際情況，據
    實開立統一發票，竟與「小盧」共同基於開立不實之不實之
    會計憑證即統一發票幫助他人逃漏稅捐並行使業務上登載不
    實文書之概括犯意聯絡，明知瑞皇公司未與希專企業有限公
    司、景洋企業有限公司、喬得興業有限公司、龍恩實業有限
    公司、遠邦實業行、泰方有限公司、中遠有限公司有何實際
    交易、進貨之情，竟取得上開公司行號之不實統一發票計41
    張，總金額共1 億1 千6 百25萬元，充當瑞皇公司進項憑證
    ，另又無進項憑證，虛填進項金額4 千8 百24萬2 千4 百元
    總計1億6千4百50萬7千4百元，並連續於91年6月、8月、10
    月、12月間某日，由「小盧」利用不知情之稅務人員填載業
    務上製作之不實之營業人銷售額與稅額申報書、統一發票明
    細表等，持向財政部臺北市國稅局申報瑞皇公司各該期營業
    稅，用以扣抵稅額，足以生損害於稅捐機關對於稅捐稽徵審
    查之正確性。又明知瑞皇公司並未實際銷貨予歡鎂國際股份
    有限公司、翌聖科技有限公司、博訊國際科技有限公司、環
    鈦科技股份有限公司（下稱：歡鎂公司、翌聖公司、博訊公
    司、環鈦公司），猶以瑞皇公司名義，連續填製不實之會計
    憑證即統一發票102 張，銷售金額總計1 億6 千4 百91萬8
    千40元，並將前述不實之統一發票分別持交歡鎂公司、翌聖
    公司、博訊公司、環鈦公司充作進項憑證以行使之，用以申
    報扣抵進項稅額，而以此不當之方法與「小盧」共同幫助歡
    鎂公司、翌聖公司、博訊公司、環鈦公司逃漏營業稅額各7
    百67萬8 千4 百元（原聲請書誤繕767 萬840 元）、18萬9
    千6 百75元、17萬5 千元、20萬2 千8 百27元，總計8 百24
    萬5 千9 百2 元，足以生損害於稅捐稽徵機關課稅之正確性
    。
三、處罰條文：
    商業會計法第七十一條第一款，稅捐稽徵法第四十三條第一
    項，刑法第十一條前段、第二十八條、第五十六條、第二百
    十六條、第二百十五條、第五十五條、第四十一條第一項前
    段，罰金罰鍰提高標準條例第一條前段、第二條。
四、附記事項：
    聲請書雖僅記載被告犯商業會計法第七十一條第一款及稅捐
    稽徵法第四十三條第一項之罪，惟經蒞庭檢察官到庭追加刑
    法第二百十六條、第二百十五條之罪，基於檢察一體之原則
    ，應以蒞庭檢察官所述為據，附此敘明。
五、協商判決除有刑事訴訟法第四百五十四條之四第一項第一款
    於本訊問程序終結前，被告撤銷協商合意或檢察官撤回協商
    聲請者；第二款被告協商之意思非出於自由意志者；第四款
    被告所犯之罪非第四百五十五條之二第一項所定得以協商判
    決者；第六款被告有其他較重之裁判上一罪之犯罪事實者；
    第七款法院認應諭知免刑或免訴、不受理者情形之一，及違
    反同條第二項「法院應於協商合意範圍內為判決；法院為協
    商判決所科之刑，以宣告緩刑或二年以下有期徒刑、拘役或
    罰金為限」之規定者外，不得上訴。
六、前項上訴，得自收受判決送達之日起10日內，向本院提出。
中    華    民    國    95    年    1     月    12    日
                  刑事第三庭    書  記  官  陳泰寧
                                審判長法官  林恆吉
上正本證明與原本無異。
不得上訴。
                                書  記  官  陳泰寧
中    華    民    國    95    年    1     月    12    日
附論罪科刑依據法條：
商業會計法第71條
商業負責人、主辦及經辦會計人員或依法受託代他人處理會計事
務之人員有左列情事之一者，處5年以下有期徒刑、拘役或科或
併科新臺幣15萬元以下罰金：
一  以明知為不實之事項，而填製會計憑證或記入帳冊者。
二  故意使應保存之會計憑證、帳簿報表滅失毀損者。
三  意圖不法之利益而偽造、變造會計憑證、帳簿報表內容或撕
    毀其頁數者。
四  故意遺漏會計事項不為記錄，致使財務報表發生不實之結果
    者。
五  其他利用不正當方法，致使會計事項或財務報表發生不實之
    結果者。
稅捐稽徵法第43條
 (教唆或幫助逃漏稅捐等之處罰)
教唆或幫助犯第 41 條或第 42 條之罪者，處 3 年以下有期徒刑
、拘役或科新台幣 6 萬元以下罰金。
稅務人員、執行業務之律師、會計師或其他合法代理人犯前項之
罪者，加重其刑至二分之一。
稅務稽徵人員違反第 33 條規定者，除觸犯刑法者移送法辦外，
處 1 萬元以上 5 萬元以下罰鍰。
 中華民國刑法第216條
(行使偽造變造或登載不實之文書罪)
行使第 210 條至第 215 條之文書者，依偽造、變造文書或登載
不實事項或使登載不實事項之規定處斷。
中華民國刑法第215條
(業務上文書登載不實罪)
從事業務之人，明知為不實之事項，而登載於其業務上作成之文
書，足以生損害於公眾或他人者，處3年以下有期徒刑、拘役或
500元以下罰金。


司法院資訊處製作；財團法人民間司法改革基金會備份。
